【裁判字號】    89,訴,229
【裁判日期】    890411
【裁判案由】    偽造文書
【裁判全文】
臺灣臺南地方法院刑事判決                          八十九年度訴字第二二九號
    公  訴  人  臺灣台南地方法院檢察署檢察官
    被      告  甲○○
右列被告因偽造文書案件，經檢察官提起公訴（八十九年度偵字第四八三號），本院
判決如左：
    主  文
甲○○行使偽造私文書，足以生損害於他人，處有期徒刑參月，緩刑貳年。
偽造之「乙○○」印章壹枚、切結書上偽造之「乙○○」署押（含指印）及「乙○○
」印文各壹枚均沒收。
    事  實
一、甲○○係「佑維小客車租賃股份有限公司」之出資經營者，先後於民國八十七年
    十二月二十三日及八十八年二月五日，一不詳姓名之男子，持乙○○所遺失之駕
    照冒用乙○○名義，向上開租賃公司租用甲○○所有車號Ｎ７－１９４３號自用
    小客車，該公司人員未詳實核對該名承租人之身份即將車輛出租。嗣於租賃期間
    之八十七年十二月二十二日、八十八年二月七日，該男子駕駛上開自用小客車，
    分別在高雄市○○路與崇德路口、高速公路二百二十九公里處闖紅燈及違規超速
    ，而遭高雄市警察局交通隊舉發，並寄發違規通知單予車主甲○○，甲○○為規
    避該責任，乃於八十八年三月十七日，未經乙○○之同意，在用以表明違規責任
    屬駕駛人之切結書上，偽造「乙○○」之署押（含指印）及偽刻「乙○○」之印
    章，蓋在該切結書上，而持上開切結書及違規通知單二紙，向嘉義區監理所麻豆
    監理站所提出辦理，足生損害於乙○○及監理機關對交通違規業務管理之正確性
    。
二、案經台南縣警察局永康分局報請台灣台南地方法院檢察署檢察官偵查起訴。
    理  由
一、訊據被告甲○○固坦承有刻乙○○之印章蓋於切結書之事實，惟否認有偽刻印章
    之故意，辯稱：切結書之駕駛人欄上之簽名及指印係由承租人於承租時預先填好
    ，待接到違規通知單時再由公司人員填寫上其他內容，當初契約有約定，若有違
    規，應由承租人負責云云。惟查，乙○○本人係自八十七年十一月十八日起至八
    十八年四月八日止，在臺灣嘉義戒治所執強制戒治，有該戒治所出具之十八年四
    月八日戒證字第三七二號停止戒治證明書影本一紙在卷可佐，故乙○○無承租上
    開車輛並授權予被告代刻印章之可能。參以依被告所提出附卷之「佑維小客車租
    賃股份有限公司車輛出租約定承諾切結書」之「承租人」欄上之「乙○○」署押
    ，及於承租車輛時由承租人所簽發本票供出租公司擔保之本票一紙，該本票之「
    出票人」欄之「乙○○」署押以觀，字體均較為方圓，而被告提出於監理站之前
    開切結書上「駕駛人欄」之「乙○○」署押，則字體較長，且二者之筆勢及字形
    走向均明顯不同，顯非出於同一人所為。又觀之被告所提出之汽車租賃書第五條
    係規定「．．．如有遺失、違規、被處罰鍰或因車禍等情事．．，乙方（按即租
    用人）應負全部賠償責任．．．」，其內容並非約定被告可自行刻印章，是被告
    無權擅刻印章乃可認定。況被告無法提出其他證據，亦無陳報其所稱之公司員工
    以供本院傳喚以佐其說。是被告前開所辯，尚無可採。此外，復有切結書影本附
    卷足稽。本件事證已臻明確，被告犯行堪予認定。
二、核被告行使偽造私文書，足以生損害於乙○○，所為係犯刑法第二百十六條、第
    二百十條之行使偽造私文書罪；其偽造印章之行為屬偽造私文書之階段行為，其
    偽造私文書之低度行為亦為行使之高度行為所吸收，均不復另論。爰審酌被告犯
    罪之動機、目的、手段、對被害人所生危害尚小，及犯罪後態度良好等一切情狀
    ，量處如主文所示之刑，以資懲儆。又被告前未曾受有期徒刑以上刑之宣告，有
    台灣台南地方法院檢察署刑案資料查註紀錄表在卷可憑，其經此教訓後，應知所
    警惕，信無再犯之虞，本院因認所宣告之刑以暫不執行為適當，併諭知緩刑二年
    ，以勵自新。被告偽造之「乙○○」印章一枚，無證據證明業已滅失，又切結書
    上偽造之「乙○○」署押（含指印）及「乙○○」印文各一枚，均爰依刑法第二
    百十九條規定宣告沒收。至於被告偽造之切結書，雖為供被告犯罪所用之物，惟
    其業經交付予監理站查存，已非被告所有，無從一併宣告沒收，併此敘明。
據上論斷，應依刑事訴訟法第二百九十九條第一項前段，刑法第二百十條、第二百十
六條、第七十四條第一款、第二百十九條，判決如主文。
9本案經檢察官吳岳輝到庭執行職務。
中    華    民    國      八十九    年      四        月      十一      日
                              臺灣臺南地方法院刑事第三庭
                                      法  官  林  淑  婷
右正本證明與原本無異
如不服本判決應於送達後十日內向本院提出上訴狀
                                      書記官  董  挹  棻
中    華    民    國      八十 九   年   四           月     十二       日
附錄本案論罪科刑法條全文：
刑法第二百十條：偽造、變造私文書，足以生損害於公眾或他人者，處五年以下有期
                徒刑。
刑法第二百十六條：行使第二百十條至第二百十五條之文書者，依偽造、變造文書或
                  登載不實事項或使登載不實事項之規定處斷。


司法院資訊處製作；財團法人民間司法改革基金會備份。
